【裁判字號】    98,訴,213
【裁判日期】    981208
【裁判案由】    毒品危害防制條例
【裁判全文】
臺灣臺東地方法院刑事判決               98年度訴字第213號
公  訴  人  臺灣臺東地方法院檢察署檢察官
被      告  乙○○
上列被告因違反毒品危害防制條例案件，經檢察官提起公訴（98
年度毒偵字第188號），經本院依簡式審判程序審理，判決如下
：
    主  文
嚴崇仁施用第一級毒品，累犯，處有期徒刑柒月。
    犯罪事實
一、嚴崇仁於民國98年5月18日上午，在臺東縣關山鎮德高里8鄰
    永豐98號住處，以將海洛因放入香菸內點燃香菸吸用之方式
    ，施用海洛因1次。嚴崇仁為警查獲後，向偵查機關供出其
    毒品來源為廖志明，偵查機關因而破獲廖志明涉嫌販賣海洛
    因給嚴崇仁之犯行。
二、案經臺東縣警察局關山分局報告臺灣臺東地方法院檢察署檢
    察官偵查起訴。
    理  由
一、本件被告嚴崇仁所犯係死刑、無期徒刑、最輕本刑為3年以
    上有期徒刑以外之罪，其於準備程序中就被訴事實為有罪之
    陳述，經告以簡式審判之意旨，本院合議庭認為適宜適用簡
    式審判程序而依刑事訴訟法第273條之1第1項規定，裁定由
    受命法官獨任進行簡式審判程序，合先敘明。
二、訊據被告嚴崇仁對於上開犯罪事實，業於本院準備程序及審
    理時坦白承認，又被告之尿液經送驗結果，呈現嗎啡之陽性
    反應，有臺東縣警察局關山分局違反毒品危害防制條例採驗
    尿液名冊(98年度)及慈濟大學濫用藥物檢驗中心檢驗總表各
    1紙在卷可參，本案事證已臻明確，被告前揭犯行堪以認定
    。
三、新舊法比較適用:被告行為後，毒品危害防制條例於98年5月
    20日修正公布，針對當次公布之修正條文，未另訂施行日期
    ，致其施行之日期究應依原毒品危害條例條例第36條所規定
    ：「本條例自公布後六個月施行。」或依中央法規標準法第
    20條第2項準用第13條規定「自公布或發布之日起算至第三
    日起發生效力」，實務上尚有爭議。惟本院參毒品危害條例
    條例第36條之立法理由謂：「（一）依修正草案第二條第三
    項規定，法務部需會同衛生署成立審議委員會每三個月定期
    檢討調整毒品之分級及品項，而本次新增第四級毒品，有需
    要在新法施行前先經該審議會檢討後再調整公布，爰預留六
    個月緩衝期，以利處理。（二）依本條例新修正之規定，有
    必要再訂定相關子法及修正相關法規，以配合本條例之施行
    ，故亦有需要預留適當緩衝期，以利訂頒相關子法及相關法
    規之配合修正。」，認該條之規定，顯係因應92年7月9日該
    次修正之需，始預留適當之緩衝期，自非得作為本次修正條
    文特定有施行日期之依據，是本次修正即應參照中央法規標
    準法第13條對於法規生效施行日之基本規範，自公布日起至
    第3日即98年5月22日發生效力，此亦據司法院98年6月29 日
    院台廳刑一字第0980014643號函釋明確。據此，本案應依刑
    法第2條第1項「按行為後法律有變更者，適用行為時之法律
    ，但行為後之法律有利於行為人者，適用最有利於行為人之
    法律」之規定，依「從舊從輕」原則而為比較。經查:毒品
    危害防制條例第17條原規定：「犯第四條第一項至第四項、
    第五條第一項至第四項前段、第六條第一項至第四項、第七
    條第一項至第四項、第八條第一項至第四項、第十條或第十
    一條第一項、第二項之罪，供出毒品來源，因而破獲者，得
    減輕其刑。」，修正後第17條第1項規定為:「犯第四條至第
    八條、第十條或第十一條之罪，供出毒品來源，因而查獲其
    他正犯或共犯者，減輕或免除其刑。」，由得減輕其刑，修
    正為減輕或免除其刑，故本件應整體適用98年5月20日修正
    後毒品危害防制條例之規定，較有利於被告。
四、按海洛因為毒品危害防制條例第2 條第2 項第1 款所定之第
    一級毒品，是核被告所為，係犯上開條例第10條第1 項之施
    用第一級毒品罪。被告為施用第一級毒品海洛因而持有海洛
    因之犯行，為其施用之高度行為所吸收而不另論罪。被告前
    因施用毒品案件，經本院判處有期徒刑8月確定，於94年8月
    15日年執行完畢，有臺灣高等法院被告前案紀錄表在卷足憑
    ，其於5年內故意再犯本件有期徒刑以上之罪，為累犯，應
    依刑法第47條第1項之規定加重其刑。再按修正後毒品危害
    防制條例第17條第1項規定:「犯第四條至第八條、第十條或
    第十一條之罪，供出毒品來源，因而查獲其他正犯或共犯者
    ，減輕或免除其刑。」查被告係犯上開條例第10條第1項之
    施用第一級毒品罪，其於為警查獲後，向偵查機關供出本案
    毒品來源為廖志明，偵查機關因而破獲廖志明販賣海洛因給
    嚴崇仁之犯嫌乙情，除據被告供承外，另有被告於98年5月
    20 日之警詢筆錄、臺灣臺東地方法院檢察署檢察官98年度
    偵字第851、1153號起訴書在卷足憑，是被告當得依前開規
    定減輕其刑，並依法先加重再減輕。爰審酌被告前已因施用
    毒品經觀察、勒戒及執行徒刑，竟仍再犯本件施用毒品之犯
    行，顯見其悔意不深，惟其施用毒品係自戕行為，對他人法
    益尚無具體危害，及其犯罪後坦承犯行之態度，並供出毒品
    來源因而破獲其毒品之前手等一切情狀，量處如主文所示之
    刑，以示懲儆。
據上論斷，應依刑事訴訟法第273條之1第1項、第299條第1項前
段、第310條之2、第454條，毒品危害防制條例第10條第1項、第
17條第1項前段，刑法第11條前段、第2條第1項但書、第47條第1
項規定，判決如主文。
本案經檢察官甲○○到庭執行職務。
中    華    民    國    98    年    12    月    8    日
                  刑事第四庭    法  官  馬培基
以上正本證明與原本無異。
如不服本判決應於收受本判決後10日內向本院提出上訴書狀；上
訴書狀應敘述具體理由。未敘述上訴理由者，應於上訴期間屆滿
後20日內向本院補提理由書狀（均須按他造當事人之人數附繕本
）。「切勿逕送上級法院」。
                                書記官  尹玉琪
中    華    民    國    98    年    12    月    8    日
附錄論罪科刑法條全文：
毒品危害防制條例第10條
施用第一級毒品者，處6月以上5年以下有期徒刑。
施用第二級毒品者，處3年以下有期徒刑。


司法院資訊處製作；財團法人民間司法改革基金會備份。
